臺灣臺北地方法院民事判決　　　　　　 96年度簡上字第217號
上　訴　人　財團法人松山慈祐宮
法定代理人　丁○○
訴訟代理人　徐南城律師
複代理人　　戊○○
被上訴人　　捷韻實業有限公司
法定代理人　丙○○
訴訟代理人　劉光傑律師
複代理人　　盧天成律師
上列當事人間請求給付工程款事件，上訴人對於中華民國96年3
月23日臺灣臺北地方法院臺北簡易庭95年度北簡字第57358號第
一審判決提起上訴，本院於96年11月8日言詞辯論終結，判決如
下：
    主      文
上訴駁回。
第二審訴訟費用由上訴人負擔。
    事實及理由
一、被上訴人起訴主張：被上訴人捷韻實業有限公司於民國95
    年2月1日至2月12日承攬上訴人財團法人松山慈祐宮年節期
    間廟會舞台之「燈光及發電機使用」工程，約定工程款為新
    台幣（下同）17萬元，早已完工提供上訴人使用完畢，並於
    95年2月12日開立統一發票向上訴人請款，詎被告迄今仍未
    付款，並藉口該工程係由無代理權之乙○○所為，對其不生
    效力，但當時均由乙○○接洽，被上訴人無從知悉其內部董
    監事任期及爭議；又此工程係延續伊95年1月27日至1月31
    日之工程而來，上訴人因廟務需要而追加本件工程部分，並
    就此四天工程已支付工程款25萬元，均未表示異議，本件契
    約自發生效力，且本件係燈光、舞台、布景、雷射音響出租
    及安裝之工作物承攬與租賃混合契約，追加部分亦應付款。
    縱該契約對被告不生效力，上訴人既受領該工作物取得利益
    ，仍應依民法不當得利規定償還該17萬元，為此提起本件訴
    訟，並請求上訴人應給付原告17萬元，及自起訴狀繕本送達
    翌日起至清償日止，按年息百分之五計算之利息。
二、上訴人則以：兩造並無工程合約存在，上訴人亦不同意有工
    程施作及工程款，否則被上訴人無須提起本訴；且工程係乙
    ○○所接洽，但當時代表人甲○○無不能視事情形，其指定
    乙○○為代表人無效，乙○○非上訴人合法代表人，乙○○
    對外無代表權，行為對上訴人不生效力。又甲○○亦未於付
    款17萬元之支票上蓋章，顯然否認本件工程。而原告僅施工
    1 次，並未施工2次，沿用舊有設備無安裝行為不能再次計
    費，則第1次既請領工程款25萬元，即不應再請領本件工程
    款，被上訴人請求，並無理由，資為抗辯。
三、原審法院為被上訴人全部勝訴之判決，經上訴人不服提起上
    訴，並於本院聲明：(一)原判決廢棄。(二)前開廢棄部分，被上
    訴人原審之訴駁回。被上訴人聲明：駁回上訴。
四、查，被上訴人於95年1月25日至31日在上訴人處施做燈光舞
    台工程，並付清工程費用25萬元，且工程之設備自同年2月1
    日起置放至2月12日止之事實，有統一發票、95年1月25日估
    價單、95年1月29日估價單在卷可稽（見原審卷第7、55、56
    頁），並為兩造所不爭，堪認為真實。然就上訴人延長原契
    約之期間並加以使用相關燈光設備一節，業據證人即被上訴
    人下包廠商張添財於原審結證稱：在95年1月25日至1月31日
    及95年2月份受被上訴人指派曾在被告處所進行舞台燈光工
    程，包括搭高台、架設燈光照明，原先95年2月1日凌晨要去
    拆，但被上訴人人員說效果不錯，要繼續延用下去，所以過
    完元宵才去拆，時間拉長，並向上訴人多算錢，施工內容與
    95年1月25日、29日估價單內容相同等語（見原審卷第50 至
    53頁）。證人即上訴人前任主任委員甲○○則於本院結證以
    當年從過年到元宵節有燈光工程之設置，因燈光是從外面照
    到松山慈祐宮，伊有看到煙火，也有看到燈光等語（見本院
    卷第56頁反面），則上訴人既於95年2月1日後至同年2月12
    日，仍繼續使用被上訴人之燈光等設備，堪認兩造有工程及
    燈光等設備之合意存立無訛，雖未將之行諸書面，亦不能任
    意否認之。且細觀上述估價單二紙，原工程部分有裝台日期
    95 年1月27日、演出日期95年1月28日至95年1月31日，本件
    工程部分則載明使用日期95年2月1日、95年2月2日、95年2
    月5日、95年2月11日、95年2月12日，可見本件並非單純僅
    有一次工程施作，尚有以時間計價之燈光發電機等設備使用
    。復佐以上訴人除已支付95年1月份之工程款25萬元予原告
    外，上訴人當時總務及財務人員亦已簽發本件27萬元支票一
    事，有該支票附卷可考（見原審卷第26頁），證人甲○○亦
    結證費用支出需由上訴人之財務總務及代理董事長蓋章裁決
    等語（見本院卷第56頁正面），上訴人當時確有同意延長使
    用上述設備並同意付款無誤，雖時任上訴人名義上之董事長
    甲○○以已經卸任未親自參與而未於該支票用印等情（見本
    院卷第56頁正面），僅屬甲○○已經辭任下之個人考量，不
    能據此為上訴人否認延長本件燈光發電機工程之事實認定。
    故上訴人辯稱被上訴人施作一次完畢，不能再次收費云云，
    自不可採。
五、至上訴人另舉以台北市政府民政局函認被告選任乙○○為代
    理董事長之選任無效，本件契約對上訴人不生效力云云。惟
    查，證人甲○○於本院已經就其於94年12月16日辭任，經上
    訴人臨事董事會推選由乙○○擔任代理董事長，業務均由林
    某負責，直至改選為止等情（見本院卷第55、56頁），且乙
    ○○執行職務，有網路報導多篇在卷足憑（見原審卷第71至
    73頁），準此乙○○為上訴人之代理董事長，其因執行農曆
    春節至元宵期間之慶典業務所為法律行為，當對上訴人發生
    效力，縱乙○○嗣後選任不合法，亦不能對抗與之交易之不
    知情第三人。遑論被上訴人就原95年1月27日工程部分已經
    施作完畢，上訴人亦已受領，並給付25萬元，甚至又自95年
    2月1日起確有延長使用燈光發電機等設備部分，上訴人竟以
    上開言詞為辯，殊無可取。是被上訴人依約請求支付工程款
    ，自屬有據。
六、從而，被上訴人本於契約關係，訴請上訴人給付工程款17萬
    元及法定遲延利息，為有理由，應予准許。原審判決於法要
    無不合。上訴意旨仍執前詞指摘原判決不當，求予廢棄改判
    ，則無理由，應予駁回其上訴。
七、另兩造其餘攻擊或防禦方法，經本院審酌後，認均與本件之
    結論無涉，茲不再一一論述，併予敘明。
八、據上論結，本件上訴為無理由，依民事訴訟法第436條之1第
    3 項、第449條第1項、第78條，判決如主文。
中　　華　　民　　國　　96　　年　　11　　月　　22　　日
                 民事第四庭    審判長法　官　劉坤典
                                     法　官  余明賢
                                     法  官　吳定亞
以上正本係照原本作成
本判決不得上訴
中　　華　　民　　國　　96　　年　　11　　月　　22　　日
                                     書記官　高秋芬
